【裁判字號】    96,抗更,11
【裁判日期】    970102
【裁判案由】    聲明異議
【裁判全文】
臺灣高等法院臺中分院刑事裁定          96年度抗更字第11號
聲明異議人
即  受刑人  甲○○
                    （現於臺灣嘉義監獄執行中）
上列受刑人因違反懲治盜匪條例等案件，不服臺灣臺中地方法院
檢察署檢察官中華民國91年9月16日指揮執行之處分(案號：91年
度執維字第7607號），聲明異議，經裁定後，由最高法院發回更
審，本院裁定如下：
    主    文
臺灣臺中地方法院檢察署檢察官中華民國91年 9月16日91年度執
維字第7607號執行指揮書所為關於「羈押及折抵日數：無」之執
行處分應予撤銷。
    理    由
一、聲明異議意旨略以：聲明異議人即受刑人甲○○因懲治盜匪
    條例、放火燒燬建築物、毀損屍體等案件，分別經判處有期
    徒刑8年、6年、9月，經裁定應執行有期徒刑14年，於民國8
    2年3月 5日確定，期間因漏送執行，致聲明人共被羈押4533
    日，經臺灣臺中地方法院檢察署檢察官以91年度執維字第38
    07號指揮執行，並以羈押日數折抵刑期。惟聲明人另因擄人
    勒贖罪，被判處無期徒刑，經臺灣臺中地方法院檢察署檢察
    官以91年度執維字第7607號指揮執行，指揮書載明「本件係
    執行無期徒刑案件，與本署91執3807號案係數罪併罰案件，
    91執3807依法不執行」，則二者既係數罪併罰案件，聲明人
    前被羈押之日數，應吸收載明於91年度執維字第7607號指揮
    書，惟該指揮書關於「羈押及折抵日數」欄竟記載「無」，
    致聲明人上開羈押日數憑空消失，顯然指揮不當，為此依刑
    事訴訟法第484條聲明異議等語。
二、按無期徒刑裁判確定前逾 1年部分之羈押日數算入核計假釋
    之已執行期間內，此觀諸83年 1月28日修正公布之刑法第77
    條第 2項即明，且該規定，依86年11月26日增訂之刑法施行
    法第7條之1前段規定，於86年刑法第77條修正施行前犯罪者
    適用之。又裁判確定前犯數罪者，併合處罰之，刑法第50條
    定有明文。另數罪併罰，分別宣告其罪之刑，應依刑法第51
    條所列各款定其應執行刑，其中第 4款明定：「宣告之最重
    刑為無期徒刑者，不執行他刑。但罰金及從刑不在此限」。
    依此規定，祇要符合數罪併罰者，其中一罪經宣告為無期徒
    刑，即不執行他罪所宣告之有期徒刑，至數罪係同時或先後
    確定，應均有其適用，不能因所犯宣告有期徒刑罪確定在先
    ，檢察官曾就該罪已指揮執行，其執行完畢日期在所犯宣告
    無期徒刑罪確定前者，即認無本款之適用，否則將因數罪確
    定日期、檢察官指揮執行等因素，而造成不同之結果，致影
    響法律適用之統一性、安定性及被告之權益（最高法院89年
    度台抗字第27號裁判要旨參照）。
三、經查：
  (一)聲明人於79年間因犯擄人勒贖而故意殺被害人、放火燒燬
      建築物未遂、損壞屍體、強盜等罪嫌，經臺灣臺中地方法
      院檢察署偵查，並於79年3月2日起羈押，其中所犯放火燒
      燬建築物未遂、損壞屍體、強盜等罪，經臺灣臺中地方法
      院及本院，分別判處有期徒刑 6年、9月、8年確定，並經
      裁定應執行有期徒刑14年，由臺灣臺中地方法院檢察署檢
      察官於91年 7月30日以91年度執維字第3807號指揮書執行
      ，刑期起算日期為91年 7月30日，羈押期間4533日折抵刑
      期。嗣聲明人所犯擄人勒贖而故意殺被害人罪部分，經本
      院89年度重上更(十三)字第33號判處無期徒刑，最高法院於91
      年 8月21日以91年度台上字第4639號判決駁回上訴而告確
      定，此部分乃由臺灣臺中地方法院檢察署檢察官於91年 9
      月16日以91年度執維字第7607號指揮書執行，其刑期起算
      日期為91年 8月21日，「羈押及折抵日數」欄則記載「無
      」，備註欄另加註：「本件係執行無期徒刑案件，與本署
      91執3807號案係數罪併罰案件，91執3807依法不執行」等
      情，業據本院調取上開刑事案件偵查、審理、執行等卷宗
      ，查明無誤。
  (二)聲明人係因犯擄人勒贖而故意殺被害人、放火燒燬建築物
      未遂、損壞屍體、強盜等罪嫌，自79年3月2日起經檢察官
      命羈押，則其羈押之期間自屬該擄人勒贖而故意殺被害人
      罪之羈押期間。又上開各罪刑之宣告，依法既僅執行擄人
      勒贖而故意殺被害人罪所處之無期徒刑，而不執行其餘各
      罪所宣告之有期徒刑，則其有期徒刑之罪判決確定前羈押
      之日數，因有期徒刑部分不執行，固不生羈押日數折抵有
      期徒刑問題，惟如該羈押之日數不能計入無期徒刑之罪執
      行之期間，則上開定應執行刑之規定，即失其意義，且其
      可計入無期徒刑之罪執行之期間，亦不能因為應數罪併罰
      之各罪何時確定而異其結果。是臺灣臺中地方法院檢察署
      檢察官於91年 9月16日91年度執維字第7607號執行指揮書
      之「羈押及折抵日數」欄記載「無」，顯有影響計算聲明
      人已執期間而是否符合假釋條件之權益，該部分執行之指
      揮，自有不當。聲明人據此聲明異議，為有理由，應由本
      院將臺灣臺中地方法院檢察署檢察官所為關於「羈押及折
      抵日數：無」之執行處分撤銷，由檢察官另為適當之處分
      ，以資適法。
四、據上論斷，應依刑事訴訟法第486條，裁定如主文。
中    華    民    國    97    年    1     月    2     日
            刑事第六庭    審判長法  官  李  文  雄
                                法  官  林  靜  芬
                                法  官  張  恩  賜
上列正本證明與原本無異。
如不服本裁定，應於收受送達後 5日內向本院提出抗告書狀，其
未敘述抗告之理由者，應於提起抗告後10日內向本院補提理由書
狀。
                              書記官  陳  如  慧
中    華    民    國    97    年    1     月    2     日


司法院資訊處製作；財團法人民間司法改革基金會備份。
